臺灣桃園地方法院刑事判決　　　　　　　95年度訴緝字第82號
公　訴　人　臺灣桃園地方法院檢察署檢察官
被　　　告　乙○○
選任辯護人　陳慶瑞律師
上列被告因偽造文書等案件，經檢察官提起公訴（91年度偵字第
11420 號、第15536 號、93年度偵緝字第262 號）及移送併辦（
板橋地方法院檢察署95年度偵緝字第1312號、第1313號、第1314
號），本院判決如下：
    主  文
乙○○連續意圖為自己不法之所有，而侵占業務上所持有之物，
處有期徒刑貳年，緩刑伍年。附表所示之物均沒收。
    事  實
一、(一)乙○○原係添晟科技企業有限公司（下稱添晟公司）股東
    兼總經理，民國90年9 月份間因添晟公司營運不善積欠貨款
    而結束營業，乙○○經由朋友介紹前往江澧實業股份有限公
    司（下稱江澧公司）擔任專案經理，為從事業務之人。乙○○於90年11月初某日，向江澧公司告稱高峰股份有限公司（
    下稱高峰公司）欲訂購「VCD PLAYER JINGO 9600 」與「VC
    D PLAYER JINGO 5000 」各1000臺VCD 全功能影音光碟機，
    並於90年11月13日取得高峰公司訂貨單2 張（其上有戊○○
    蓋印以示更改貨品名稱「VCD PLAYER IWAI NVCD 501」為「
    VCD PLAYER JINGO 9600 」及「VCD PLAYER JINGO 5000 」
    ，戊○○所涉詐欺案件已由本院93年度訴字第729 號判決判
    處無罪，經臺灣高等法院94年度上訴字第874 號上訴駁回確
    定。）後，交由江澧公司經理陳建宇以資確認，江澧公司遂
    與捷芮國際有限公司（下稱捷芮公司）負責人甲○○（已改
    名寅○○，由本院93年度訴字第729 號判決判處無罪，經臺
    灣高等法院94年度上訴字第874 號上訴駁回確定。）於90年
    11月14日訂立買賣合約書，約定由捷芮公司出售型號為「VC
    D PLAYER JINGO 9600 」及「VCD PLAYER JINGO 5000 」VC
    D 全功能影音光碟機各1000臺予江澧公司，每臺價格為新臺
    幣（下同）1250元，共計250 萬元，簽約當日江澧公司並依
    約給付3 成訂金共75萬元予捷芮公司，並約定於90年11月30
    日前分2 批出貨至高峰公司龜山倉庫簽收，捷芮公司交齊20
    00臺VCD 後出示簽收單及發票後，江澧公司會將剩餘7 成餘
    款現金給付予捷芮公司等情，捷芮公司於90年11月底組裝20
    00臺VCD 後，乙○○為能順利完成交易及出貨，竟基於偽造
    私文書進而行使之概括犯意，告知不知情之甲○○上開2000
    臺VCD 由其在捷芮公司內進行驗收即可領取尾款，驗畢由乙○○在上開高峰公司訂貨單2 紙上偽造「高峰股份有限公司
    龜山物流中心驗收專用章」印文各1 枚及驗收人員「林祿」
    署名各3 枚（1 式3 聯，署名複寫至下2 聯，印文未複印）
    ，復另行偽造高峰公司驗收單2 紙及在該驗收單上偽造「高
    峰股份有限公司龜山物流中心驗收專用章」印文與驗收人員
    「林祿」署名各1 枚，以示高峰公司已驗收完成，再交由不
    知情之捷芮公司人員以為行使，捷芮公司遂於90年11月29日
    向江澧公司請領尾款175 萬元之支票。捷芮公司於90年12月
    3 日欲出貨至高峰公司龜山倉庫時，因未貼高峰公司要求之
    條碼及包裝不符而重新出貨，故僅能將其中298 臺VCD 送交
    高峰公司龜山倉庫由驗收員許麗雲簽收，之後未料高峰公司
    久未表明何時欲收受剩下之貨物，乙○○即向甲○○表示由
    其處理後續事宜，而要求甲○○將剩餘未出貨1702臺VCD 機
    中之700 臺VCD 機交其處理，其餘未出貨部分則退還貨款，
    甲○○遂將應歸屬江澧公司所有之700 臺VCD 交給乙○○，
    又分別於90年12月27日、12月28日、12月31日將現金1450元
    及其他客戶開給捷芮公司之支票合計86萬1300元交予乙○○
    ，乙○○領得上開貨物及現金、支票後，竟因己身債務問題
    ，基於意圖為自己不法所有之侵占概括犯意，將上開因業務
    關係持有原屬於江澧公司所有之退款及貨物侵占入己，旋即
    交由不詳廠商以償付添晟公司所積欠之債務。
  (二)乙○○於90年11月13日向江澧公司表示高峰公司欲訂購DVD
    SATURN-5000 型號之DVD 機共1000臺，並提出高峰公司之訂
    貨單1 紙（其上有戊○○蓋印以示更改貨品名稱為「DVD PL
    AYER SATURN-5000」），江澧公司乃委請華甲企業有限公司
    （下稱華甲公司）製造，並約定應於90年11月30日前將上開
    貨物送至高峰公司龜山倉庫，華甲公司於90年11月30日委託
    新航線快遞公司將上開DVD 機送至桃園縣龜山鄉○○路○ 段
    357 號高峰公司龜山倉庫時，乙○○告知江澧公司經理陳建
    宇可由與高峰公司有業務往來之丑○○前往高峰公司龜山倉
    庫協助驗貨，故由乙○○與丑○○前往高峰公司龜山倉庫前
    與新航線快遞公司司機廖顯洲接洽驗貨事宜，惟該批貨物因
    未附上保證書，乙○○聯絡華甲公司人員，華甲公司表示會
    補上缺少之保證書後，乙○○即在新航線快遞公司簽收單簽
    收人欄簽下「蘇國治」，以示簽收，乙○○竟因己身債務問
    題，基於意圖為自己不法所有之侵占概括犯意及行使偽造私
    文書之概括犯意，告知不知情之丑○○該批貨物由其另請司
    機將上開貨物運走，乙○○遂將上開因業務關係持有應屬於
    江澧公司所有之貨物侵占入己而運送他處變賣，乙○○為免
    東窗事發，而偽造高峰公司驗收單1 紙及在該驗收單上偽造
    「高峰股份有限公司龜山物流中心驗收專用章」印文與驗收
    人員「林祿」署名各1 枚，以示高峰公司已驗收完成，而交
    付江澧公司人員，江澧公司因而將340 萬元之貨款支票如約
    支付予華甲公司，嗣後江澧公司向高峰公司請款時，高峰公
    司表示未收到上開貨物，始知上情。
二、案經被害人江澧公司訴由臺灣桃園地方法院檢察署檢察官偵
    查起訴及訴由臺灣板橋地方法院檢察署檢察官偵查後移送本
    院併辦。
    理  由
一、犯罪事實(一)部分之證人戊○○、甲○○、丁○○、許麗雲、
    徐乙可、郭志偉於偵查中在檢察事務官前所為之陳述（91年
    度他字第581 號卷第52、53頁、第68至74頁、91年度偵字第
    15536 號卷第6 至7 頁、第24至25頁、第69至70頁、第96至
    98頁、第125 頁、第141 至142 頁）及犯罪事實(二)部分之證
    人丑○○、廖顯洲、陳建宇、丁○○、戊○○於偵查中檢察
    事務官前所為之陳述（板檢91年度他字第1059號卷第17至19
    頁、第21至22頁、第28至31頁、第38至42頁），就被告而言
    ，雖均屬審判外之言詞，惟按當事人、代理人或辯護人於法
    院調查證據時，知有第159 條第1 項不得為證據之情形，而
    未於言詞辯論終結前聲明異議者，視為有前項之同意，刑事
    訴訟法第15 9條之5 第2 項定有明文，是上開證人於偵查中
    在檢察事務官前所為之供述，未經檢察官、被告及辯護人於
    本院言詞辯論終結前聲明異議，並經本院參酌該言詞認為適
    當，自均得採為證據。而同案被告戊○○、甲○○於本院審
    理中以被告身分所為之陳述而未經具結部分，自不得作為本
    案認定被告有罪與否之證據，核先敘明。
二、(一)犯罪事實(一)部分：
    訊據被告乙○○於本院審理中坦承：伊經營添晟公司倒閉後
    ，經由朋友介紹至江澧公司任職專案經理，後來高峰公司有
    向江澧公司下單2000臺VCD 光碟機，伊向捷芮公司訂貨，本
    件有實際出貨給高峰公司，但出貨當天因為條碼沒有貼到，
    甲○○說高峰公司的倉庫不收貨，之後伊就去找戊○○拿條
    碼再交給甲○○，因為時間太晚，僅送貨進去298 臺，伊為
    了順利交貨，在高峰公司給的驗收單上偽造「林祿」、「高
    峰股份有限公司龜山物流中心驗收專用章」及拿舊的高峰公
    司驗收單偽造成本件的驗收單，給捷芮公司向江澧公司請款
    ，嗣後高峰公司說貨太貴且超過交貨日期，所以不要剩下的
    貨，所以伊就請甲○○將剩餘的貨及部分退款交給伊，伊自
    行挪用將貨物及貨款付給其他廠商抵債等語。經查：(1)被告
    曾任添晟公司負責人，並向江澧公司總經理丁○○稱與高峰
    公司很熟，可以代為介紹生意，故江澧公司才自90年10月起
    聘任被告為專案經理，按件計酬，並招攬到本件與高峰公司
    之交易等情，業據江澧公司總經理丁○○、經理陳建宇於本
    院結證甚明（本院93年度訴字第729 號卷93年9 月24日審判
    筆錄第7 頁），並有江澧公司出具之解除專案業務聘僱書（
    91年度他字第581 號卷第47頁）、「VCD PLAYER JINGO 960
    0 」及「VCD PLAYER JINGO 5000 」VCD 全功能影音光碟機
    訂貨單2 紙（91年度他字第581 號卷第33、35頁）在卷可稽
    ，又江澧公司取得高峰公司訂單後，即於90年11月14日與捷
    芮公司簽訂買賣契約，捷芮公司並依約購置2000臺VCD 光碟
    機原料並加以組裝，在90年12月3 日送貨至高峰公司龜山倉
    庫時，因條碼及包裝不合高峰公司規定，僅送交298 臺VCD
    光碟機進入高峰公司龜山倉庫等情，亦據證人甲○○、捷芮
    公司員工劉尤傑、高峰公司驗貨員許麗雲於本院審理中證述
    甚明（本院卷二第477 至492 頁、本院93年度訴字第729 號
    卷93年9 月24日審判筆錄第17至20頁、93年11月19日審判筆
    錄第20頁），並有載明型號為「VCD PLAYER JINGO 9600 」
    及「VCD PLAYER JINGO 5000 」之外包裝貼紙影本、90年12
    月3 日捷芮公司的現金支出傳票影本、正隆貼紙印刷品行於
    同日出具之統一發票影本（本院93年度訴字第729 號卷內）
    、高峰公司90年12月3 日蓋有驗收員許麗雲驗收章、高峰公
    司驗收專用章之驗收單9 張（91年度他字第581 號卷第40至
    44頁）在卷佐參，顯見捷芮公司確有依約組裝VCD 機，並將
    其中298 臺送入高峰公司龜山倉庫無訛。(2)捷芮公司於90年
    12月3 日送貨至高峰公司龜山倉庫前，被告即向捷芮公司表
    明可提前做廠內驗收，驗收完畢即可向江澧公司請款，捷芮
    公司遂於被告驗收完畢後，持被告交付之附表編號一至編號
    四訂貨單及驗收單，向江澧公司請領尾款175 萬元，業據證
    人甲○○於本院審理中所證述明確（本院卷二第483 、484
    頁），復有江澧公司付款明細表可參（91年度他字第581 號
    卷第9 頁），而上開被告交給捷芮公司之「VCD PLAYER JIN
    GO 9600 」及「VCD PLAYER JINGO 5000 」VCD 全功能影音
    光碟機訂貨單各1 紙上「高峰股份有限公司龜山物流中心驗
    收專用章」印文各1 枚及驗收人員「林祿」署名各3 枚（1
    式3 聯，署名後複寫至下2 聯）為被告所偽造，且被告將舊
    的高峰公司驗收單據偽造成本件高峰公司「VCD PLAYER JIN
    GO 9600 」及「VCD PLAYER JINGO 5000 」VCD 全功能影音
    光碟機驗收單各1 紙（驗收單上有偽造「高峰股份有限公司
    龜山物流中心驗收專用章」印文與驗收人員「林祿」署名各
    1 枚），以示高峰公司已驗收完成等情，業經被告所坦承不
    諱，並與證人即高峰公司總經理特別助理徐乙可於偵查中及
    高峰公司驗收員許麗雲於本院審理中證稱高峰公司並無名為
    林祿之人等語（本院93年度訴字第729 號卷93年11月19日審
    判筆錄第21頁、91年度偵字第15536 號卷第125 頁）相合，
    可認上開驗收單、訂貨單上「高峰股份有限公司龜山物流中
    心驗收專用章」印文、「林祿」署名均係偽造無訛；雖證人
    戊○○於偵查中證稱附表編號一、二之訂貨單全係偽造，品
    名更改也非其所更改一節，惟捷芮公司既能將298 臺VCD 光
    碟機送交高峰公司龜山倉庫內，復參酌捷芮公司於90年12月
    3 日當天如能將條碼、包裝齊備，即能將全部貨物送交高峰
    公司龜山倉庫內，且被告於捷芮公司交貨前已將訂貨單、驗
    收單交給捷芮公司持之領款等情，被告並無更改品名之動機
    或目的，且附表編號三至五所示之驗貨單，其單據號碼均為
    ET7A260823號，明確可見係由被告持舊的驗貨單偽造成個別
    的驗收單，反觀「VCD PLAYER JINGO 9600 」、「VCD PLAY
    ER JINGO 5000 」VCD 全功能影音光碟機、「DVD PLAYER D
    VD SATURN-5000」DVD 機之訂貨單編號分別為ET2B13-0025
    號、ET2B13-0026 號、ET2B13-0024 號，單據號碼均不同，
    與驗收單之偽造情形顯有異，且證人戊○○曾為本案之被告
    ，與被告乙○○之犯行顯有利害關係，此部分戊○○之證詞
    自難以遽信，此部分應採信被告所述，即高峰公司確實向江
    澧公司訂購品名為「VCD PLAYER JINGO 9600 」及「VCD PL
    AYER JINGO 5000 」VCD 全功能影音光碟機等情，綜上，被
    告偽造附表編號一、二訂貨單上「林祿」署名3 枚（1 式3
    聯，署名1 次複寫至下2 聯）、「高峰股份有限公司龜山物
    流中心驗收專用章」印文1 枚及附表編號三、四之驗收單，
    進而行使等犯行甚為明確。(3)捷芮公司於出貨298 臺後，因
    遲未接獲高峰公司出貨通知，捷芮公司遂將未出貨之光碟機
    及部分退款交由被告處理，業據證人甲○○於本院審理中證
    述明確，並有被告簽名之捷芮公司於90年12月27日、28日、
    31日所開立總數量為700 臺VCD 之出貨單（銷貨單）（91年
    度他字第581 號卷第63、64頁）、被告簽名之未出貨部分之
    退款簽收單（91年度他字第581 號卷第65頁）可稽，足認上
    開應歸屬江澧公司所有之貨品及退款均由被告所私自領取挪
    用無誤，而本件高峰公司既有向江澧公司訂購「VCD PLAYER
    JINGO 9600」及「VCD PLAYER JINGO 5000 」VCD 全功能影
    音光碟機，被告於交易之初，亦不可能預料捷芮公司於送貨
    時會因條碼、包裝不齊遭退貨，僅能送進298 臺VCD ，而有
    機可乘，顯見被告係因事後取得捷芮公司交付剩餘貨品及退
    款時，始起意將該部分貨品、退款占為己有，而非於交易之
    初即起意詐欺等情甚明，故被告業務侵占犯行亦臻明確。綜
    上，被告行使偽造私文書及業務侵占犯行明確，應依法論科
    。
  (二)犯罪事實(二)部分：
    訊據被告乙○○對於江澧公司向華甲公司訂購「DVD PLAYER
    DVD SATURN-5000 」1000臺後，由伊與丑○○前往高峰公司
    龜山倉庫前驗收，因該批貨物未附保證書，高峰公司無法收
    貨，故被告將該批貨物送至不詳友人位在臺北市○○○路之
    公司，進而變賣，並偽造附表編號五所示之高峰公司驗收單
    交給江澧公司，以示出貨完成等情均坦承不諱（本院卷一第
    91頁、本院卷二第496 頁），核與證人丑○○於偵查中檢察
    事務官詢問時證稱：當時係被告要伊去高峰公司總倉準備驗
    貨「DVD PLAYER DVD SATURN-5000」1000臺，欲將貨驗完交
    付予高峰公司，新航線快遞公司司機將貨運到後，伊發現貨
    品缺少保證書、外箱缺少廠商標示、代理商標示，伊將情形
    告知被告，被告即要華甲公司將保證書等資料補齊才能驗收
    ，並說要叫貨車將貨物載走，伊便離開，快遞公司的簽收單
    是由被告簽收，因為當時伊在點貨等語（板檢90年度他字第
    1059號卷第17至19頁、21、22頁）、證人廖顯洲於偵查中檢
    察事務官詢問時證稱：伊有在90年11月30日載貨至高峰公司
    ，當時有2 人在場，驗貨之人即是在簽收單上簽「蘇國治」
    之人，「蘇國治」驗收後說少了保證書，並有打電話至華甲
    公司，華甲公司林先生說改天補寄保證書，所以「蘇國治」
    才簽收，之後伊將貨物卸在高峰公司碼頭旁，伊當時有聽到
    驗貨的2 人談及是否暫將貨卸下交高峰公司保管等語（同上
    卷第28至29頁）、證人陳建宇於偵查中檢察事務官前證稱：
    當天伊本來要去交貨地點，但被告說丑○○可協助到現場點
    貨協助交貨進高峰倉庫，後來被告打電話跟伊說驗貨時發現
    沒有保證書，被告說要聯絡丑○○請高峰公司將貨物暫時保
    管，伊看此情形所以沒有到場等語（同上卷第30頁反面至31
    頁）、證人即高峰公司採購科長戊○○於偵查中檢察事務官
    詢問時證稱：高峰公司有向江澧公司下單，但高峰公司並沒
    有收到此批貨物，當時因為缺少產地證明、保證書、說明書
    ，所以驗貨未通過，公司也沒有出具驗收單，被告可能利用
    此機會將貨運走，並且偽造驗收單，該驗收單的驗收專用章
    不是高峰公司所蓋的，高峰公司也沒有「林祿」這個人等語
    （同上卷第39至42頁）大致相合，並有高峰公司ET2B130024
    訂貨單、附表編號五偽造之高峰公司驗收單各1 紙在卷可稽
    （同上卷第4 、5 頁），顯見被告係利用華甲公司委託貨運
    公司將貨物運送至高峰公司驗貨時，因缺少保證書等單據不
    能完成交貨，始起意將該批應歸屬江澧公司所有之DVD 1000
    臺侵占入己而載往他處變賣，被告於此交易之初自難以預見
    華甲公司於交貨時未附上保證單據，而有機可乘將貨物運離
    ，故難認被告於引進此交易時即有詐欺取財之犯意。又被告
    將貨物侵占入己後，為免東窗事發，進而再偽造高峰公司驗
    收單1 紙及在驗收單上偽造「高峰股份有限公司龜山物流中
    心驗收專用章」印文與驗收人員「林祿」署名各1 枚，以示
    高峰公司已驗收完成，而交付江澧公司人員等情，被告已坦
    承不諱，復有附表編號五之驗貨單可參，被告業務侵占及行
    使偽造私文書等犯行均甚明確，應依法論科。
三、(一)按被告乙○○行為後，刑法施行法於95年6 月14日增訂第
    1 條之1 規定「中華民國九十四年一月七日刑法修正施行後
    ，刑法分則編所定罰金之貨幣單位為新臺幣。九十四年一月
    七日刑法修正時，刑法分則編未修正之條文定有罰金者，自
    九十四年一月七日刑法修正施行後，就其所定數額提高為三
    十倍。但七十二年六月二十六日至九十四年一月七日新增或
    修正之條文，就其所定數額提高為三倍。」，於95年7 月1
    日生效施行，刑法第336 條第2 項之罪定有罰金刑，但未於
    94年1 月7 日修正，自應於95年7 月1 日刑法修正施行後，
    就其所定數額提高30倍，且刑法第33條第5 款關於罰金之最
    低度已修正為1 千元以上，並以百元計算之，與被告行為時
    之罰金罰鍰提高標準條例第1 條前段、現行法規所定貨幣單
    位折算新臺幣條例第2 條之折算結果及罰金最低額有所不同
    ，自屬科刑規範事項變更；而被告行為後，刑法業已於94年
    1 月7 日修正刪除第56條連續犯之規定，於同年2 月2 日公
    布，95年7 月1 日施行，此修正雖非犯罪構成要件之變更，
    但顯已影響行為人刑罰之法律效果，被告於舊法時期所犯之
    數次業務侵占、行使偽造私文書等犯行，依新法應分論併罰
    之結果，其刑度顯較依修正前刑法第56條規定應論以1 罪，
    得加重其刑至2 分之1 之情形為重，自以修正前之刑法連續
    犯規定較為有利；被告行為後，刑法第55條牽連犯之規定業
    於94年2 月2 日修正公布刪除，並於95年7 月1 日施行，則
    被告之犯行，因行為後新法業已刪除牽連犯之規定，此刪除
    雖非犯罪構成要件之變更，但顯已影響行為人刑罰之法律效
    果，自屬法律變更，且以修正刪除前之規定較有利於被告；
    經綜合與罪刑有關規定等一切情形，比較修正施行前後之刑
    法，修正施行後之刑法並無較為有利於被告之情形，自應適
    用修正前之刑法即行為時之刑法為法條適用之依據。(二)被告
    身為江澧公司專案經理，為從事業務之人；核被告乙○○將
    捷芮公司退還而應歸屬於江澧所有之貨物、退款占為己有及
    將江澧公司委由華甲公司代送至高峰公司倉庫之貨物占為己
    有等行為，均係犯刑法第336 條第2 項業務侵占罪，而被告
    在高峰公司訂貨單2 紙上偽造「高峰股份有限公司龜山物流
    中心驗收專用章」印文、「林祿」署名，以示高峰公司物流
    中心有收受貨物，進而行使及偽造高峰公司驗收單3 紙，以
    示高鋒公司物流中心有收受貨物，進而行使，均係犯刑法第
    216 條、第210 條行使偽造私文書罪，被告在驗收單上偽造
    「高峰股份有限公司龜山物流中心驗收專用章」印文及「林
    祿」署名，係用以偽造私文書，為偽造私文書之部分行為，
    而被告偽造私文書之低度行為應為行使偽造私文書之高度行
    為所吸收，均不另論罪。按刑事訴訟法第300 條所謂變更起
    訴法條，係指在不擴張及減縮單一法益及同一被害客體之原
    訴之原則下，法院得就有罪判決，於不妨害基本社會事實之
    範圍內，得自由認定事實，變更檢察官所引應適用之法條而
    言。例如竊盜、侵占、詐欺取財三罪，其基本社會事實同為
    意圖為自己或第三人不法之所有，以和平手段取得他人之財
    物，侵害他人之財產法益。因之，檢察官如係以上述三種罪
    名中之任一罪名起訴，法院依其調查證據審理結果，就被告
    侵害單一法益之同一被害客體（即事實同一），如認被告犯
    罪手段有異於起訴書所認定者（例如起訴書認定被告係施用
    詐術取得系爭財物，法院認定係以竊取方法而取得系爭財物
    ），即得變更起訴法條之罪名為其餘兩罪中之另一罪名，最
    高法院81年度臺非字第423 號判決意旨可資參照，檢察官認
    被告係以詐欺方式取得捷芮公司交付給江澧公司之貨物及退
    款，惟捷芮公司確實與江澧公司訂有買賣契約，捷芮公司也
    確實依約製造「VCD PLAYER JINGO 9600 」及「VCD PLAYER
    JINGO 5000」VCD 全功能影音光碟機，而事後捷芮公司無法
    順利交貨至高峰公司倉庫，已如前述，難認被告於事前能預
    料，顯見被告自非於交易之初即存有詐欺取財犯意，而細心
    佈局犯罪行為，應係事後因無法順利交貨，始由被告向捷芮
    公司取得剩餘貨品及退款後，才起意侵占，公訴意旨認應依
    詐欺取財罪處斷，尚有未洽，惟起訴事實相同，爰依法變更
    起訴法條。被告先後2 次業務侵占罪及數次行使偽造私文書
    罪，均時間緊接，方法相同，分別觸犯構成要件相同之罪，
    顯係基於概括犯意為之，均為連續犯，應依修正前刑法第56
    條規定，分別論以1 個業務侵占罪與1 個行使偽造私文書罪
    。被告所犯業務侵占罪與行使偽造私文書罪間，有方法、目
    的之牽連關係，應依修正前刑法第55條規定，從較重之業務
    侵占罪處斷。又被告所為犯罪事實(二)之業務侵占及行使偽造
    私文書等犯行，雖未據公訴人起訴，然此部分與本件經起訴
    論罪科刑之犯罪事實(一)業務侵占及行使偽造私文書等部分，
    具有連續犯、牽連犯之裁判上一罪關係，為起訴效力所及，
    本院自應併予審究。爰審酌被告因己身經濟困難，竟起意侵
    占江澧公司財物，犯罪動機、目的可議，又造成江澧公司莫
    大損失，犯罪手段惡劣，本應處以重刑，惟念及被告事後坦
    承大部分犯行，又於本院審理期間與江澧公司達成和解，並
    交付江澧公司360 萬元支票，有和解書及支票影本在卷可參
    （本院卷一第98至101 頁）暨其平日素行、智識程度等一切
    情狀，量處如主文所示之刑（中華民國96年罪犯減刑條例於
    96年7 月16日施行，被告所犯之業務侵占罪係屬該條例第3
    條第1 項第15款所列罪名，所受宣告之刑已逾1 年6 月，自
    不符減刑之要件）。(三)末查，被告行為後，刑法第74條緩刑
    規定於94年1 月7 日修正為「受二年以下有期徒刑、拘役或
    罰金之宣告，而有下列情形之一，認以暫不執行為適當者，
    得宣告二年以上五年以下之緩刑，其期間自裁判確定之日起
    算：一、未曾因故意犯罪受有期徒刑以上刑之宣告者。二、
    前因故意犯罪受有期徒刑以上刑之宣告，執行完畢或赦免後
    ，五年以內未曾因故意犯罪受有期徒刑以上刑之宣告者。緩
    刑宣告，得斟酌情形，命犯罪行為人為下列各款事項：一、
    向被害人道歉。二、立悔過書。三、向被害人支付相當數額
    之財產或非財產上之損害賠償。四、向公庫支付一定之金額
    。五、向指定之公益團體、地方自治團體或社區提供四十小
    時以上二百四十小時以下之義務勞務。六、完成戒癮治療、
    精神治療、心理輔導或其他適當之處遇措施。七、保護被害
    人安全之必要命令。八、預防再犯所為之必要命令。前項情
    形，應附記於判決書內。第二項第三款、第四款得為民事強
    制執行名義。緩刑之效力不及於從刑與保安處分之宣告。」
    ，依最高法院95年第8 次刑事庭會議決議：「犯罪在新法施
    行前，新法施行後，緩刑之宣告，應適用新法第七十四條之
    規定。」，而被告未曾受有期徒刑以上刑之宣告，有臺灣高
    等法院被告前案紀錄表可參，被告因一時貪慾，短於思慮，
    致觸犯本案犯行，且被告於犯罪後與江澧公司達成和解，足
    見被告經此罪刑之宣告，已知所警惕，而無再犯之虞，本院
    認前開對其宣告之刑，以暫不執行為適當，爰宣告緩刑5 年
    ，以啟自新。(四)附表編號一至五所示之文件，被告既已行使
    供他人留存，自非屬被告所有之物，惟附表編號一至五文件
    所示偽造之署名、印文，應不問屬於被告與否，均依刑法第
    219 條諭知沒收。
四、公訴意旨另以：被告乙○○有偽造高峰公司「VCD PLAYER J
    INGO 9600 」及「VCD PLAYER JINGO 5000 」VCD 全功能影
    音光碟機訂貨單各1 紙及統一發票，進而行使等犯行，而觸
    犯刑法第216 條、第210 條行使偽造私文書罪一節，就統一
    發票部分，惟自卷內所示之統一發票影本4 張（91年度他字
    第58 1號卷第37頁），均未蓋營業人統一發票專用章，尚未
    完成統一發票之發票行為，自難認有何偽造之情；就偽造上
    開訂貨單部分，被告於本院審理中坦承上開訂貨單上「林祿
    」之署名及「高峰股份有限公司龜山物流中心驗收專用章」
    印文均係其偽造，惟堅詞否認上開訂貨單2 紙均由其偽造，
    並辯稱上開訂貨單係戊○○所提供，品名更改也是戊○○所
    更改並蓋小章以示負責等情，證人戊○○經本院傳喚未到庭
    ，雖證人戊○○於91年1 月30日代表高峰公司提出「未收貨
    證明」（同上卷第26頁），說明上開訂貨單均非由高峰公司
    所製作等情，經參酌江澧公司確實向與捷芮公司訂購「VCD
    PLAYER JINGO 9600 」及「VCD PLAYER JINGO 5000 」VCD
    全功能影音光碟機共2000臺，捷芮公司亦有依約生產及交部
    分298 臺VCD 光碟機至高峰公司龜山倉庫，經由高峰公司龜
    山倉庫人員驗收，已如前述，顯見高峰公司確實有向江澧公
    司訂購上開VCD 光碟機；再者，被告係是事後因捷芮公司無
    法順利交貨完畢，始起意侵占剩餘貨物及退款，被告亦無於
    事前更改貨物品名之犯罪動機，被告供述上開訂貨單係由戊○○所交付，貨物品名之更改係由戊○○所為，應屬可採，
    自難認有何偽造私文書進而行使之犯行，故上開部分不能證
    明被告犯罪，此外復查無其他積極證據可認被告有偽造私文
    書進而行使之犯行，惟此部分與前開經論罪科刑之行使偽造
    私文書部分有連續犯之裁判上一罪關係，爰不另為無罪之諭
    知，附此敘明。
五、(一)臺灣板橋地方法院檢察署檢察官併案意旨另以：被告乙○○基於意圖為自己不法所有之詐欺犯意，於91年1 月間向江
    澧公司經理陳建宇詐稱徐振生所經營之化榮石有限公司（下
    稱化榮石公司）有經營販賣CDR 空白燒錄片之業務，並向徐
    振生誆稱若接下江澧公司的訂單，可由其向廠商採購，並與
    徐振生於91年1 月20日簽訂委託書，約定本件買賣完成後，
    化榮石公司可得百分之50之利潤，使徐振生及江澧公司限於
    錯誤而於91年1 月23日簽訂買賣合約，約定江澧公司向化榮
    石公司購買CDR 空白燒錄片120 萬片，每片3.71元，總價46
    8 萬元，交貨日為91年1 月28日，當日江澧公司並將百分之
    10的訂金即46萬8000元匯入化榮石公司在第一銀行萬隆分行
    之00000000000 號帳戶內，徐振生則於91年1 月24日將江澧
    公司之上開訂金領出交予乙○○，乙○○取款後即不知去向
    ，且亦未按時交貨予化榮石公司供其向江澧公司出貨，江澧
    公司始知受騙，因認被告涉犯刑法第339 條第1 項詐欺取財
    罪嫌。經查，被告於本院審理中已坦承上開詐欺犯行，惟本
    件被告經起訴論罪部分係刑法第336 條第2 項業務侵占罪，
    自與此部分被告所涉詐欺取財犯行無連續犯之裁判上一罪關
    係，自應退由臺灣板橋地方法院檢察署檢察官另行為適法之
    處理。(二)臺灣板橋地方法院檢察署檢察官另以：被告偽造高
    峰公司「DVD PLAYER DVD SATURN-5000」訂貨單，進而向江
    澧公司行使，認被告涉犯行使偽造私文書罪一節；經查，證
    人戊○○於偵查中檢察事務官詢問時證稱當時高峰公司確實
    有向江澧下訂單，採購簽章戊○○是伊本人等語（91年度他
    字第1059號卷第41頁），顯見高峰公司確實與江澧公司有此
    交易，雖證人戊○○於偵查中檢察事務官詢問時證稱：高峰
    公司上開訂貨單是高峰公司訂貨單的格式，但其上「DVD PL
    AYER DVD SATURN- 5000 」並非伊所更改，而係他人變造，
    且「戊○○」之章係他人偽造等情，惟被告於本院審理中稱
    該訂貨單是戊○○給的，品名也是戊○○更改並蓋小章表示
    由戊○○所改（本院卷一第92頁），而證人戊○○既稱確實
    有此筆交易，上開訂貨單格式與高峰公司相同等情，江澧公
    司也確實委由華甲公司製造「DVD PLAYER DVD SATURN-5000
    」1000臺交至高峰公司，因缺保證單據始由被告運走而侵占
    入己，故在此交易之初，被告並無更改品名之動機或目的，
    且附表編號三至五所示之驗貨單，其單據號碼均為ET7A2608
    23號，明確可見係由被告持舊的驗貨單偽造成個別的驗收單
    ，反觀「VCD PLAYER JINGO 9600 」、「VCD PLAYER JINGO
    5000」VCD 全功能影音光碟機、「DVD PLAYER DVD SATURN-
    5000」DVD 機之訂貨單編號分別為ET2B13-0025 號、ET2B13
    -0026 號、ET2B13-0024 號，單據號碼均不同，與驗收單之
    偽造情形顯有異，且證人戊○○曾為本案之被告，與被告乙○○之犯行顯有利害關係，此部分戊○○之證詞自難以遽信
    ，自難僅以證人戊○○所述認該訂貨單係屬被告所偽造或訂
    貨單上品名由被告所變造，此部分不能證明被告犯罪，自與
    本案起訴經論罪科刑之行使偽造私文書部分無裁判上一罪關
    係，應退由原偵查檢察官另為適法處理。(三)臺灣臺北地方法
    院檢察署檢察官另以：被告乙○○與國碁實業有限公司（下
    稱國碁公司）之負責人壬○（另案於臺灣臺北地方法院審理
    ）及癸○○（業經臺灣臺北地方法院92年度訴字第392 號判
    決確定，而為其效力所及）共同基於為自己不法所有之犯意
    聯絡，於民國90年7 月間，由壬○及辛○○（另為不起訴處
    分）居間，向告訴人碩良科技股份有限公司（下稱碩良公司
    ）業務副總庚○○訛稱精業股份有限公司（下稱精業公司）
    有批電腦設備PDA 欲售予快馹電訊股份有限公司（下稱快馹
    公司），得經由告訴人碩良公司轉售，居間可獲利40萬元云
    云，使告訴人碩良公司陷於錯誤，向精業公司下單購買價值
    49 9萬8 千元之PDA 1 批，告訴人碩良公司隨即於90年8 月
    1 日接到快馹公司訂單，並於同年8 月3 日先行出貨，並由
    被告所僱用之人丑○○（另已由檢察官為不起訴處分）清點
    ，並自辛○○處取得發票人為國碁公司、票面金額為548 萬
    1 千元及發票日為90年10月5 日之支票予告訴人碩良公司，
    充為快馹公司支付之貨款。告訴人碩良公司則於90年9 月20
    日交付以其為發票人、付款人為臺灣中小企業銀行松南分行
    、票據號碼為AY0000000 號及面額為485 萬1 千元之支票1
    紙予辛○○用以給付精業公司貨款，詎辛○○交付之前開國
    碁公司支票屆期不獲兌現，告訴人碩良公司派員前往國碁公
    司之登記營業所及實際營業所，始發現國碁公司業已停業，
    而快馹公司之聯絡電話亦無人應答，該批PDA 亦下落不明，
    告訴人始知受騙，因認被告涉犯刑法第339 條第1 項詐欺取
    財罪等語。檢察官認被告與壬○、癸○○共同涉犯上開詐欺
    取財罪嫌，主要係以同案被告壬○在偵查中供述向碩良公司
    訂購電腦產品是被告在負責，碩良公司所交付之貨物係由被
    告處理，由國碁公司賣給下游，賺取差價，但被告未把貨款
    給伊等語（91年度偵字第17159 號卷第391 頁、93年度偵字
    第15280 號卷第40頁）、告訴代理人己○○於偵查中稱被告
    係於提貨時出現等語（93年度偵字第15280 號卷第40頁）、
    同案被告癸○○於偵查中供述被告是國碁公司電腦部門經理
    （同上卷第54頁）、同案被告丑○○於偵查中供述當時係被
    告要伊去驗貨，驗完後被告叫人來運走，那天是幫快馹公司
    的子○驗的，因為子○當天無時間等語（92年度偵緝字第14
    3 號卷第13頁），惟被告堅詞否認有詐欺取財犯行，並辯稱
    ：當時是子○要伊幫忙拿貨，伊就請丑○○去拿，丑○○拿
    貨回來就交給子○，貨款也是子○直接收取的等語（本院卷
    一第46頁），而上開壬○、癸○○、丑○○於偵查中係以被
    告身分接受訊問，己○○係以告訴人身分接受訊問，壬○、
    癸○○、丑○○、己○○上開關於被告涉嫌犯罪之親身見聞
    之陳述，係證人於偵查中之陳述，均未經具結，其供述自不
    得作為認定被告有罪與否之證據，而本案重要證人壬○、子
    ○經本院多次傳喚、拘提均未到庭接受詰問，而證人辛○○
    （已改名為馮希澤）於本院審理中僅證述本件與子○交易及
    之後付款情形，但其未前往領貨，不知領貨情形；證人庚○○於本院審理中僅證述交易中與壬○、辛○○、丙○○交涉
    情形，而領貨係由丑○○領取等情；證人丙○○於本院審理
    中僅陳述本案僅有接觸辛○○，丑○○取貨時其不在場，也
    不認識被告等情；證人癸○○於本院審理中證稱：90年12月
    間有在國碁公司看過被告，被告是電腦業務經理等語；而證
    人丑○○於本院審理中證稱伊是添晟公司的員工，本件是被
    告要伊幫快馹公司去驗收1 批PDA ，到的時候快馹的貨車司
    機已經在那邊，伊核對貨物廠牌、數量無誤後，就叫司機將
    貨上車，伊就離開，伊也沒有在偵查中說是被告叫人將貨物
    運走了的話等語，上開證人所述均無法明確認定該批PDA 即
    是由被告詐欺取得。再者，本件被告涉犯詐欺取財之犯行與
    前揭被告所犯經起訴及論罪之業務侵占、行使偽造私文書犯
    行，並無連續犯或裁判上一罪關係，自應退由檢察官另為適
    法之處理，附此敘明。
據上論斷，應依刑事訴訟法第299 條第1 項前段、第300 條，95
年7 月1 日修正施行後刑法第2 條第1 項前段、95年7 月1 日修
正施行前刑法第56條、刑法第336 條第2 項、第216 條、第210
條、95年7 月1 日修正施行前刑法第55條、95年7 月1 日修正施
行後刑法第74條第1 項第1 款、刑法第219 條，刑法施行法第1
條之1 第1 項、第2 項前段，判決如主文。
本案經檢察官徐文豪到庭執行職務。
中　　華　　民　　國　　96　　年　　8 　　月　　24　　日
                  臺灣桃園地方法院刑事第四庭
                      審判長法  官    黃斯偉
                            法  官    尹  良
                            法  官    蘇昭蓉
以上正本證明與原本無異。
如不服本判決，應於送達後10日內，向本院提出上訴狀。
                            書記官    韓若玉
中　　華　　民　　國　　96　　年　　8 　　月　　24　　日
附錄法條：刑法第336條、第216條、第210條
中華民國刑法第336條
（公務公益侵占罪、業務侵占罪）
對於公務上或因公益所持有之物，犯前條第 1 項之罪者，處 1
年以上 7 年以下有期徒刑，得併科 5 千元以下罰金。
對於業務上所持有之物，犯前條第 1 項之罪者，處 6 月以上
5 年以下有期徒刑，得併科 3 千元以下罰金。
前二項之未遂犯罰之。
中華民國刑法第216條
（行使偽造變造或登載不實之文書罪）
行使第 210 條至第 215 條之文書者，依偽造、變造文書或登載
不實事項或使登載不實事項之規定處斷。
中華民國刑法第210條
（偽造變造私文書罪）
偽造、變造私文書，足以生損害於公眾或他人者，處 5 年以下有
期徒刑。
附表：
一、高峰股份有限公司90年11月13日「VCD PLAYER JINGO 9600
    」1000臺訂貨單上偽造之「林祿」署名3 枚（1 式3 聯，署
    名1 次複寫至下2 聯）、偽造之「高峰股份有限公司龜山物
    流中心驗收專用章」印文1枚。
二、高峰股份有限公司90年11月13日「VCD PLAYER JINGO 5000
    」1000臺訂貨單上偽造之「林祿」署名3 枚（1 式3 聯，署
    名1 次複寫至下2 聯）、偽造之「高峰股份有限公司龜山物
    流中心驗收專用章」1 枚。
三、高峰股份有限公司「VCD PLAYER JINGO 9600 」驗收單1紙
    上偽造之「高峰股份有限公司龜山物流中心專用章」印文1
    枚及偽造之「林祿」署名1 枚。
四、高峰股份有限公司「VCD PLAYER JINGO 5000 」驗收單1紙
    上偽造之「高峰股份有限公司龜山物流中心專用章」印文1
    枚及偽造之「林祿」署名1 枚。
五、高峰股份有限公司「DVD PLAYER DVD SATURN-5000」驗收單
    1 紙上偽造之「高峰股份有限公司龜山物流中心專用章」印
    文1 枚及偽造之「林祿」署名1 枚。
